【裁判字號】    98,消債抗,136
【裁判日期】    981103
【裁判案由】    聲請更生程序
【裁判全文】
臺灣高雄地方法院民事裁定           98年度消債抗字第136號
抗  告  人  甲○○
上列抗告人因聲請更生程序事件，對於中華民國98年2 月12日本
院98年度消債更字第140 號裁定提起抗告，本院裁定如下：
    主  文
抗告駁回。
抗告費用新臺幣壹仟元由抗告人負擔。
    理  由
一、抗告意旨略以：抗告人於民國97年10月間以書面向最大債權
    金融機構台北富邦商業銀行請求共同協商債務清償方案，因
    無法負擔台北富邦商業銀行所提每月還款新臺幣（下同）11
    ,621元之條件，致協商不成立；惟抗告人每月薪資收入為23
    ,500元，扣除每月必要生活費6,000 元，尚須繳納房屋貸款
    11,597元，僅剩5,903 元，顯然無法支付上開還款金額，確
    有不能清償債務之情事；原審駁回抗告人之聲請，實有違誤
    。為此，爰依法提起本件抗告，請求廢棄原裁定，並准予裁
    定開始更生程序等語。
二、按債務人不能清償債務或有不能清償之虞者，得依本條例所
    定更生程序，清理其債務；債務人無擔保或無優先權之債務
    總額未逾新台幣1,200 萬元者，於法院裁定開始清算程序或
    宣告破產前，得向法院聲請更生，消費者債務清理條例第3
    條、第42條第1 項定有明文。
三、經查：
  (一)抗告人曾依消費者債務清理條例規定，向最大債權銀行台北
    富邦商業銀行申請協商，惟遭以抗告人自定還款計畫，除此
    方案外，餘不接受最大債權金融機構提供之其他還款方案，
    協商意願低落為由而退件致協商不成立等情，有抗告人提出
    之債權人清冊、財團法人金融聯合徵信中心當事人綜合信用
    報告、前置協商不成立通知書可稽，堪信為真。依上開說明
    ，本件更生應審酌抗告人是否有不能清償債務或不能清償之
    虞之情形。
  (二)抗告人自承97年度每月收入為23,500元，有抗告人薪資轉帳
    資料可憑，堪信為真實。而抗告人陳報每月個人生活必要支
    出為17,597元（其中包括房貸11,597元) 。惟就房屋貸款部
    分，係屬抗告人之債務，因債務人之財產為全體債權人之總
    擔保，並無優先清償此特定債務使其他債務劣後清償之理，
    自不得將之列為抗告人每月必要支出項目。至抗告人個人生
    活必要支出部分，參酌內政部所公告98年度臺灣省低收入戶
    最低生活費用每人每月為11,309元【該統計係按照政府最近
    一年平均每人消費支出（包括食品費、衣著鞋襪費、房租水
    電費、家居管理費、醫療保健費、交通通訊費、娛樂教育費
    及雜項支出）百分之60訂定】。而債務人已積欠金融機構高
    達數百萬元之債務，即應本於債權契約，依誠實及信用之原
    則勉力履行之，是以，債務人在履行債務期間，須經歷經濟
    困苦之過程，其生活開銷理當予以節制，除應積極開源，努
    力勤奮工作以增加收入償還債務外，其生活更須儉樸，且適
    當控制其生活費用支出，以達成勉力履行債務，以符合公平
    正義及誠信原則，本院認聲請人每月必要生活費用（包含食
    、衣、住、行、強制性保險等），依上開標準以每月11,309
    元計算為當。是抗告人每月必要支出應以11,309元計算始屬
    公允。
  (三)抗告人積欠台北富邦銀行等債權人抵押擔保債務989,000 元
    、無擔保債務合計2,091,792 元等事實，固有債權人清冊、
    財團法人金融聯合徵信中心當事人綜合信用報告為佐，堪信
    為真；惟抗告人所有之資產既為其債務之總擔保，在抗告人
    積欠龐大債務之情形下，其全部資產自應以優先清償其所積
    欠之債務方符事理之平，而抗告人之房地依本院98年度司執
    字第8791號執行事件鑑價現值合計為2,850,000 元，有拍賣
    通知書在卷可稽，抗告人之負債3,080,792 元扣除上開房地
    價值2,850,000 元後，所餘之債務金額合計為230,792 元。
    而抗告人每月所得23,500元扣除每月必要支出11,309元後，
    尚餘12,191元得用以分期攤還債務，以上開債務餘額計算約
    於19個月期間可清償完畢，而抗告人現每月既有固定收入，
    應可在2 年內清償債務，且縱加計利息計算亦非不能清償債
    務或有何不能清償之虞。
四、綜上所述，依抗告人目前財產、收入及支出狀況，並非不能
    清償債務，亦無不能清償債務之虞，自不符消費者債務清理
    條例所定可聲請更生之要件且無保護必要，又無從補正，依
    上開說明，應駁回其更生之聲請。原審駁回抗告人更生之聲
    請，並無不當。抗告人指摘原裁定不當，請求廢棄原裁定並
    准予更生，為無理由，應予駁回。
五、據上論結，本件抗告為無理由，依消費者債務清理條例第11
    條第2 項、第15條，民事訴訟法第495 條之1 第1 項、第44
    9 條第1 項、第95條、第78條，裁定如主文。
中    華    民    國    98    年    11    月    3     日
                民事庭審判長法      官  林玉心
                            法      官  高瑞聰
                            法      官  謝文嵐
上為正本係照原本作成。
本裁定不得再抗告。
中    華    民    國    98    年    11    月    3     日
                            書  記  官  楊銘仁


司法院資訊處製作；財團法人民間司法改革基金會備份。
